【裁判字號】    92,訴,1077
【裁判日期】    920523
【裁判案由】    偽造文書等
【裁判全文】
臺灣板橋地方法院刑事判決                        九十二年度訴字第一０七七號
    公  訴  人  臺灣板橋地方法院檢察署檢察官
    被      告  甲○○
右列被告因偽造文書等案件，經檢察官聲請以簡易判決處刑〔聲請簡易判決處刑書案
號：九十二年度偵字第五四０五號〕，本院認有刑事訴訟法第四百五十一條之一第四
項但書之情形，改依通常程序審理，本院判決如左：
    主  文
甲○○意圖為自己不法之所有，以詐術使人將本人之物交付，處有期徒刑伍月，如易
科罰金，以參佰元折算壹日，緩刑參年。
    事  實
壹、甲○○係設臺北市○○○路○段一二六巷一號九樓之一「豪福旅行社股份有限公
    司」〔下稱豪福旅行社〕之職員，因積欠地下錢莊債務，竟基於意圖為自己不法
    之所有之犯意，於民國〔下同〕九十一年四月三十日，在臺北市○○○路○段一
    二六巷一號九樓之十四，虛構巨東旅行社委託豪福旅行社處理富邦產物員工旅遊
    ，由豪福旅行社公司先行代墊新臺幣〔下同〕肆拾伍萬元等情，囑豪福旅行社不
    知情之某打字小姐，繕打「巨東旅行社」與「豪福旅行社」擬同立之「合團合約
    書」『稿』壹件。甲○○即於同日在豪福旅行社，持右開合約書稿，誑豪福旅行
    社之負責人乙○○以前開『委、受託』情節，致乙○○陷於錯誤，簽發發票日九
    十一年五月九日，票號ＵＷ0000000號，票面金額肆拾伍萬元支票壹紙交
    付甲○○。甲○○旋將上開支票交付右開地下錢莊抵償前述債務，業經提示兌現
    。嗣因合團旅遊費遲未入帳，經乙○○詢問，甲○○始告知前情，並於九十一十
    月上旬返還參萬零陸佰元，餘款迄未返還。
貳、案經豪福旅行社訴由臺灣板橋地方法院檢察署檢察官偵查後聲請簡易判決處刑，
    本院認有刑事訴訟法第四百五十一條之一第四項但書之情形，改依通常程序審理
    。
    理  由
壹、右揭事實，據甲○○坦承不諱〔參見本院九十二年五月十三日審判筆錄〕，核與
    被害人指訴被害情節，互核相符，復有合團合約書稿影本壹件、豪福旅行社旅客
    辦件費用代墊憑單影本壹件、付款簽收簿影本壹件、豪福旅行社公司基本資料查
    詢列表、巨東旅行社營業登記資料公示查詢、事實欄所示支票影本壹件〔附九十
    二年度偵字第五四０五號卷第十五頁、第十六頁、第十七頁、第二八頁至第三０
    頁、第三二頁、第三三頁〕等足資佐證，堪認被告之自白，與事實相符，足為認
    定右開事實之依據。且查：
    一、共同被告不利於己之陳述，固得採為其他共同被告犯罪之證據，惟此項不利
        之陳述，須無瑕疵可指，而就其他方面調查，又與事實相符，始得採為其他
        共同被告犯罪事實之認定〔最高法院四十六年台上字第四一九號判例〕。查
        被告於偵訊時供述：「我被錢莊逼迫，...，當初是拿合約書向老闆說有招
        到生意，和〔向〕公司拿了肆拾伍萬，『錢莊叫我可以這樣做』，... 」〔
        參見九十二年度偵字第五四０五號卷第二五頁背面〕，關於被告陳述『錢莊
        叫我可以這樣做』部份，查無何項積極確切之事證足認與事實相符，已不得
        單憑此節供述為不利於起訴書所訴『姓名年籍不詳之人』之論據；又被告供
        述『錢莊叫我可以這樣做』壹節，其真意僅在闡述「被告本無犯罪之意思，
        因受『姓名年籍不詳之人』教唆而實施犯罪行為。」，縱被告此部份供述為
        真，該『姓名年籍不詳之人』係教唆被告犯罪之教唆犯，非共同正犯，起訴
        書認係共同正犯，尚有未洽。
    二、本件事證明確，被告之右開犯行，堪予認定。
貳、核被告所為係犯刑法第三百三十九條第一項之詐欺取財罪。爰審酌被告犯罪之動
    機、手段、目的、犯罪所生之危害、詐得之金額，及犯罪後態度等一切情狀，量
    處如主文所示之刑；末查被告未曾受有期徒刑以上刑之宣告，有臺灣高等法院被
    告全國前案紀錄表〔附本院九十二年度簡字第三八八號卷〕暨偵卷附刑案資料查
    註紀錄表〔參見九十二年度偵字第五四０五號卷第一八頁〕足稽，因一時失慮，
    致罹刑典，事後已坦承犯行，深具悔意，經此刑之宣告後，應知警惕，信無再犯
    之虞，本院因認所宣告之刑以暫不執行為當，爰併予宣告緩刑，用啟自新。
參、公訴意旨另以：被告於事實欄所示時、地，囑豪福旅行社不知情之某打字小姐，
    繕打「巨東旅行社」與「豪福旅行社」擬同立之「合團合約書」『稿』壹件，於
    同日在豪福旅行社，持右開合約書〔『稿』〕以行使，因認被告所為，尚涉刑法
    第二百十六條、第二百十條之行使偽造私文書犯嫌。查：
    一、右開「合團合約書」『稿』原以打字列印而成，即『甲方之約人：巨東旅行
        社』『乙方立約人：豪福旅行社』等文字亦然〔參見九十二年度偵字第五四
        ０五號卷第一五頁〕，其中『乙方立約人：豪福旅行社』部份，另加蓋「豪
        福旅行社股份有限公司乙○○」之印文，質諸告訴人代表人乙○○暨被告，
        均直承係乙○○親自加蓋〔參見本院九十二年五月十三日審筆錄〕，貳者互
        核相符。析索之〔一〕乙○○本係豪福公司之代表人，自有權持用右開印信
        代表豪福公司為意思表示，核與偽造文書之構成要件有間。〔二〕以右開「
        合團合約書」『稿』中『乙方立約人：豪福旅行社』之文字下方，尚需乙○
        ○加蓋豪福公司之印信酌之，右開「合團合約書」『稿』以打字列印『甲方
        之約人：巨東旅行社』『乙方立約人：豪福旅行社』等文字，僅供辨識立約
        之當事人為何人，顯非表示右開立約人本人簽名之意思，此就告訴人於右開
        「合團合約書」『稿』『乙方立約人：豪福旅行社』欄位尚得執印信加蓋印
        文以表示立約之意思酌之，上情益明。據此，單純於右開合約書稿以打字列
        印『甲方之約人：巨東旅行社』『乙方立約人：豪福旅行社』等文字，尚不
        生偽造署押、偽造文書之問題〔同旨見最高法院七十年度台上字第二四八０
        號判例〕。
    二、此外，復查無其他積極確切之事證，足認被告另涉此部份偽造文書犯嫌，當
        屬不能證明其此部份犯罪，惟公訴意旨認此部份與有罪部份有方法結果之牽
        連關係，爰不另為無罪之諭知。
據上論斷，依刑事訴訟法第四百五十二條、第二百九十九條第一項前段，刑法第三百
三十九條第一項、第七十四條第一款，罰金罰鍰提高標準條例第一條前段、第二條，
判決如主文。
本案經檢察官王正皓到庭執行職務
中      華      民      國      九十二      年    五    月  二十三  日
                                  臺灣板橋地方法院刑事第五庭
                                          法  官  陳  福  來
右正本證明與原本無異。
檢察官如不服本判決，得自收受送達之日起十日內，向本院提起上訴。
                                          書記官  林  兆  嘉
中      華      民      國      九十二      年    五    月     二十七   日
附錄本案論罪科刑參考法條：
刑法第三百三十九條：
意圖為自己或第三人不法之所有，以詐術使人將本人或第三人之物交付者，處五年以
下有期徒刑、拘役或科或併科一千元以下罰金。
以前項方法得財產上不法之利益或使第三人得之者，亦同。
前二項之未遂犯罰之。


司法院資訊處製作；財團法人民間司法改革基金會備份。
